臺灣桃園地方法院刑事判決　　　　　　 99年度簡上字第908號
上　訴　人
即　被　告　李資信
上列上訴人即被告因詐欺案件，不服本院中壢簡易庭民國99年
9 月24日99年度壢簡字第1297號第一審刑事簡易判決（檢察官聲
請簡易判決處刑案號：臺灣桃園地方法院檢察署99年度偵字第
4599號），提起上訴，本院管轄之第二審合議庭判決如下：
    主  文
上訴駁回。
李資信緩刑參年，並應於本判決確定後參個月內，向被害人陳琬
琦支付新台幣參仟零參拾元。
    事  實
一、李資信明知將所有之金融機構帳戶之金融卡及密碼交付於人
    ，足供他人用為詐欺等犯罪後收受被害人匯款，以遂隱匿犯
    罪所得財物目的之工具，竟仍基於幫助詐欺之犯意，於民國
    98年11月26日前之某日，在臺灣地區某不詳之地點，將其所
    申辦板信商業銀行龍岡分行帳號0000-0000000000006374 號
    帳戶金融卡及密碼交付不詳成員所組之詐欺犯罪集團使用，
    嗣上開詐欺集團成員取得前開帳戶後，即基於意圖為自己不
    法之所有，以電話向陳琬琦誆稱其日前網路購物誤登入為分
    期付款，要求陳琬琦至自動櫃員機取消分期扣款，致陳琬琦
    陷於錯誤，遂依對方指示，至高雄市○○區○○路與中正路
    口之便利商店內，依對方指示操作自動櫃員機，遂於同日晚
    上10時16分許，匯出新台幣3,030 元至李資信前開帳戶內，
    陳琬琦察覺有異，遂報警處理。
二、案經桃園縣政府警察局中壢分局報告臺灣桃園地方法院檢察
    署檢察官偵查後聲請簡易判決處刑。
    理  由
壹、證據能力：
一、按「被告以外之人於審判外之言詞或書面陳述，除法律有規
    定者外，不得作為證據。」「前項規定，於第161 條2 項之
    情形及法院以簡式審判程序或簡易判決處刑者，不適用之。
    …」，刑事訴訟法159 條第1 項、第2 項前段定有明文。本
    件為第一審簡易判決之上訴案件，是依刑事訴訟法159 第2
    項前段規定，證人林益生之警詢證詞，具有證據能力。又按
    「被告以外之人於審判外之陳述，雖不符前四條之規定，而
    經當事人於審判程序同意作為證據，法院審酌該言詞陳述或
    書面陳述作成時之情況，認為適當者，亦得為證據。」「
    當事人、代理人或辯護人於法院調查證據時，知有第一百五
    十九條第一項不得為證據之情形，而未於言詞辯論終結前聲
    明異議者，視為有前項之同意。」刑事訴訟法159 條之5亦
    定有明文。本件被告於本院審理時知有上開證人之警詢證詞
    ，未於言詞辯論終結前聲明異議，本院審酌並無證據顯示該
    證人於警詢時遭受任何強暴、脅迫、不正取供之外部情況，
    認為適於作為證據，依上開規定，該證人之警詢證詞自有證
    據能力。
二、按「除前三條之情形外，下列文書亦得為證據：一、除顯有
    不可信之情況外，公務員職務上製作之紀錄文書、證明文書
    。二、除顯有不可信之情況外，從事業務之人於業務上或通
    常業務過程所須製作之紀錄文書、證明文書。三、除前二款
    之情形外，其他於可信之特別情況下所製作之文書。」刑事
    訴訟法159 條之4 亦定有明文。卷附之被告帳戶之開戶資料
    、歷史往來明細、被害人之匯款執據均為銀行人員於日常業
    務所製作之證明文書及紀錄文書，依上開規定，自有證據能
    力。又卷附被告之被保險人投保（勞保）資料查詢，係勞保
    局之公務員，依其職務上製作之紀錄文書，而傳至政府機關
    電腦網路，依上開規定，亦有證據能力。
貳、實體部分：
一、訊據被告程偉鈞固自承有將其上開帳戶之帳戶資料交予他人
    ，然矢口否認上開犯行，辯稱：伊於98年11月間去中原大學
    夜市吃東西的時候，在拿出錢來結帳時莫名遺失了駕照、提
    款卡、現金二、三百元，而其提款卡之密碼就是伊之生日遺
    失後伊有立刻向平鎮之龍岡派出所報警並向銀行掛失，然龍
    岡派出所警員叫伊去中壢之普仁派出所報警，伊就沒有去了
    云云。惟查：
  (一)被害人陳碗琦確實98年11月26日晚間9 時56分許，接獲詐騙
    集團所屬成員電話，佯稱其上網購物付款誤登入為分期付款
    設定有誤，須至自動櫃員機更改設定，陷於錯誤，遂依指示
    操作自動櫃員機，於同日晚間10時16分許匯款新臺幣3,030
    元至李資信上開板信商業銀行龍岡分行帳號0000 -00000000
    00000000號帳戶內，且旋遭詐欺集團成員提領一空，此情業
    據被害人陳碗琦於警詢指述明確在卷，復有中國信託商業銀
    行自動櫃員機交易明細表1 紙、板信商業銀行98年8 月25日
    板信集中字第0997471657號函附之被告上開帳戶開戶基本資
    料及上開帳戶客戶歷史交易清單1 份、高雄市政府警察局鼓
    山分局新濱派出所受理各類案件紀錄表、受理刑事案件報案
    三聯單、受理詐騙帳戶通報警示簡便格式表各1 份等資料在
    卷可資參照，足認被告李資信上開帳戶，確為詐欺集團作為
    實施本案詐欺取財犯行之用一節，足堪認定。
  (二)被告雖以上詞置辯。然一般稍有社會歷練、經驗之人，均知
    悉提款卡應與存摺、密碼分別保存，並盡量不用易讓他人猜
    出之密碼（例如出生日期），以免帳戶款項遭人持金融卡併
    同輕易得知之密碼盜領款項。被告於行為時乃一年滿36歲之
    成年人，其自有一定之社會歷練及工作經驗，前揭常情，應
    為被告所知稔，故其辯稱將駕照、金融卡同連一起保存而遺
    失云云，顯然悖於常情，要難採信。況個人金融帳戶乃個人
    理財之重要工具，一般人均知應妥善保管帳戶之金融卡，一
    旦遺失，一般人均會立即向開戶銀行申請掛失或向警察機關
    報案，以免個人帳戶遭不法使用。因此，被告發現遺失時即
    應向銀行掛失，然被告竟係遲至98年11月30日（被害人被騙
    後約3 、4 日）始以向銀行掛失金融卡，此已與常情不符，
    且依詐欺集團租借他人帳戶使用，通常事先與提供者約定使
    用期限，待順利領得詐騙贓款後，即由提供帳戶者自行前往
    掛失或報案俾藉此脫免責任，已是現今常見之犯罪分工模式
    ，為本院審理類似案件之經驗法則。故被告縱事後曾於98年
    11月30日至板信商業銀行掛失金融卡，既均係在被害人陳碗
    琦98年11月27日所匯款項遭提領殆盡後所為者，其掛失之動
    機是否出自配合詐欺集團之作業，實有可議之處；且欲使用
    金融卡領取款項者，須於金融機構所設置之自動櫃員機上依
    指令操作，並輸入正確之密碼，方可順利領得款項，若非經
    帳戶所有人同意、授權並告知金融卡密碼，以現今磁條或晶
    片金融卡至少4 位或6 位以上密碼（每位由0至9，應至少有
    0000至9999或000000至999999等不同之組合）之設計，單純
    持有金融卡之人，欲隨機輸入正確號碼而成功領取款項之機
    率，微乎其微。被告雖辯稱金融卡密碼為其生日，因詐欺集
    團同時拾獲伊駕照（上有生日），故能破解云云。然查，駕
    照乃是個人行車能力及基本資料證明之重要證件，其重要性
    與證明個人身分之效力幾與國民身分證相同，更何況本件金
    融卡密碼若真與駕照上之生日相同，被告更應速速將金融卡
    掛失才是，今被告非但未立即掛失金融卡，竟空言因有交通
    罰款未繳，連重要之駕照遺失都置之不理，未辦理補發，有
    中壢監理站99年9 月6 日函附卷可稽，其甘冒重要證件之駕
    照及金融卡為拾得之人所非法使用之風險，亦殊難想像。且
    被告並無於案發前後向龍岡派出所報案乙節，並有平鎮分局
    99年5 月6日 函（偵卷25頁）在卷可佐，亦徵被告遺失金融
    卡及駕照，即向龍岡派出所報告之辯詞顯屬不實，至其至本
    院審理時乃又改口龍岡派出所警員叫伊去中壢之普仁派出所
    報警云云，然其既同時遺失提款卡及駕照等相關之重要物件
    ，亦豈有不立至普仁派出所報警之理，乃辯稱其就沒有再去
    普仁派出所報警，益顯情虛。綜上，被告所辯，顯與常情有
    悖，自難作為對被告有利之認定。
  (三)又依被害人所指述遭詐騙之經過，可知行騙者應係具有相當
    分工之詐欺集團，被告之帳戶若係不知何故遺失，其帳戶之
    存摺、金融卡豈會如此恰巧，剛好被詐欺集團成員拾得？且
    若前開帳戶之存摺、金融卡如被告所述，係不知何故遺失，
    則拾得者理應可預期被告於遺失後，有申請掛失前開帳戶原
    有存摺及金融卡之可能，詐騙集團豈敢使用一個盜用之帳戶
    ，難道不怕花費諾大心血騙得之款項，會因帳戶所有人掛失
    或報警而遭凍結，以致徒勞無功？且目前社會上一般人防詐
    之意識高漲，欲為詐騙之人必使出相當之詐術，方能有所得
    ，行騙之人豈有大費周章詐騙被害人，指示其匯款至隨時可
    能無法提領之帳戶內之理？由此足認前開帳戶確係被告交由
    姓名年籍不詳之成年詐欺集團成員使用無訛，是被告上開辯
    解顯係臨訟卸責之詞，不足採信。
  (四)按金融帳戶為個人之理財工具，而現今臺灣社會，因政府開
    放金融業申請設立，金融機構大量增加，一般民眾皆可以存
    入最低開戶金額之方式自由申請開設金融帳戶，並無任何特
    殊之限制，因此一般人申請存款帳戶極為容易而便利，且得
    同時在不同金融機構申請多數存款帳戶使用，並無使用他人
    帳戶之必要，此為一般日常生活所熟知之常識；故除非充作
    犯罪使用，並藉此躲避警方追緝，一般正常使用之存款帳戶
    ，並無向他人租用或購買帳戶存摺及提款卡之必要。何況，
    金融存款帳戶，攸關存戶個人財產權益之保障，專屬性甚高
    ，衡諸常理，若非與本人有密切關係，不可能提供個人帳戶
    供他人使用，縱有交付個人帳戶予他人使用之特殊情形，亦
    必會先行瞭解他人使用帳戶之目的始行提供，參以坊間報章
    雜誌及其他新聞媒體，對於以簡訊通知中獎、刮刮樂、假退
    稅真詐財、網路購物轉帳錯誤或其他類似之不法犯罪集團，
    經常利用大量收購之他人存款帳戶，以隱匿其等詐欺取財犯
    罪之不法行徑，規避執法人員之查緝，並掩飾、確保因自己
    犯罪所得之財物，類此在社會上層出不窮之案件，亦多所報
    導及再三披露，是避免此等專屬性甚高之物品被不明人士利
    用為與財產有關之犯罪工具，亦應為一般生活認知所應有之
    認識。查被告於行為時為具有相當智識及生活閱歷之成年人
    ，對此社會現狀，自應知之甚詳，是被告對他人取得其所有
    上開金融機構帳戶之目的，有可能供作詐欺取財使用，自應
    有所預見，竟仍將其上開金融機構帳戶提供他人使用，縱無
    證據證明被告明知他人之犯罪態樣（按有可能係供詐欺、或
    擄車勒贖之用），然就他人嗣後將被告提供之上開帳戶供作
    詐欺取財之用，並藉以方便取得贓款及掩飾其詐欺犯行不易
    遭人查緝，顯不違反被告之本意，被告自有幫助他人詐欺取
    財之未必故意。本案事證已臻明確，被告犯行堪以認定，應
    依法論科，被告之上訴核無理由。
二、核被告所為，係犯刑法第30條第1 項前段、第339 條第1 項
    之幫助詐欺罪。又被告係幫助他人犯罪，爰依刑法第30條第
    2 項之規定，按正犯之刑減輕之。原審援引上開刑法第30
    條第1 項前段、第2 項、第339 條第1 項、第41條第1 項前
    段、刑法施行法第1 條之1 第1 項、第2 項前段，並審酌被
    告明知詐騙行為猖獗，卻仍將其所有之金融機構帳戶提供予
    不法份子使用，助長他人犯罪之風氣，並使不法份子易於逃
    避犯罪之查緝，嚴重破壞社會治安及造成被害人尋求救濟之
    困難，所為誠屬不該，復犯後猶否認犯行，並虛詞狡辯，未
    見悔意且態度極端惡劣，併考量本案被害人遭詐騙之金額等
    一切情狀，量處被告有期徒刑四月，如易科罰金以新台幣1,
    000 元折算一日，其於認事用法及量刑均無不當。被告仍執
    前詞指摘原判決不當，核無理由，應予駁回。末以，被告前
    於90年間犯妨害風化罪，經判處有期徒刑4 月確定，於90年
    8 月30日易科罰金執行完畢，有台灣高等法院被告前案紀錄
    表乙份附卷可憑，其五年以內未曾因故意犯罪受有期徒刑以
    上刑之宣告，其受此次罪刑宣告信無再犯之虞，爰併予宣告
    緩刑三年以啟自新，然其應於判決確定後三個月內，向被害
    人陳琬琦支付新台幣3,030 元以資賠償。
據上論斷，應依刑事訴訟法第455 條之1 第1 項、第3 項、第36
8 條，刑法第74條第1 項第2款、第2項第3款，判決如主文。
本案經檢察官姜永浩到庭執行職務
中    華    民    國   100    年    1     月    20    日
                  刑事第三庭審判長法  官  謝順輝
                                  法  官  楊麗文
                                  法  官  曾雨明
以上正本證明與原本無異。
不得上訴。
                                  書記官  顏緗穎
中    華    民    國   100    年    1     月    20    日
附錄論罪法條：
中華民國刑法第339條第1項：
（普通詐欺罪）
意圖為自己或第三人不法之所有，以詐術使人將本人或第三人之
物交付者，處5年以下有期徒刑、拘役或科或併科1千元以下罰金
。
以前項方法得財產上不法之利益或使第三人得之者，亦同。
前二項之未遂犯罰之。